臺灣臺中地方法院刑事判決　　　　　　 100年度訴字第2675號
公　訴　人　臺灣臺中地方法院檢察署檢察官
被　　　告　謝少洋
上列被告因違反毒品危害防制條例案件，經檢察官提起公訴（
100年度毒偵字第2974號），被告於準備程序中就被訴事實為有
罪之陳述，經告知簡式審判程序之旨，並聽取當事人之意見後，
經本院合議庭裁定由受命法官獨任進行簡式審判程序，判決如下
：
    主  文
謝少洋施用第一級毒品，累犯，處有期徒刑壹年；又施用第二級
毒品，累犯，處有期徒刑柒月。應執行有期徒刑壹年伍月。
    犯罪事實
一、謝少洋前因施用毒品案件，經本院裁定令入勒戒處所觀察、
    勒戒後，認有繼續施用毒品之傾向，再經本院裁定，令入戒
    治處所施以強制戒治，嗣因其強制戒治成效經評定合格，經
    本院裁定停止戒治，所餘戒治期間付保護管束，於民國90年
    12月28日釋放，嗣於91年7月5日保護管束期滿未經撤銷，視
    為強制戒治期滿，由臺灣臺中地方法院檢察署檢察官以91年
    度戒毒偵字第306號為不起訴處分確定；復於94年間因施用
    第一、二級毒品案件，經本院以94年度訴字第1236號判決分
    別判處有期徒刑11月、6月，應執行有期徒刑1年3月確定（
    第1案）；又於94年間因施用第一、二級毒品案件，經本院
    以95年度訴字第51號判決分別判處有期徒刑1年、7月，應執
    行有期徒刑1年3月確定（第2案）；再因竊盜案件，經本院
    以95年度中簡字第1614號判決判處有期徒刑3月確定（第3案
    ）。上開第1至3案接續執行，嗣因中華民國九十六年罪犯減
    刑條例公布施行，第2及3案經本院以96年度聲減字第761號
    裁定減刑為有期徒刑6月、3月15日、1月15日，應執行有期
    徒刑8月15日確定，於96年7月18日執行完畢。詎其猶未悔改
    ，明知海洛因、甲基安非他命分別係毒品危害防制條例第2
    條第2項第1款、第2款所規定之第一、二級毒品，不得非法
    持有、施用，竟分別為下列行為：(一)基於施用第一級毒品海
    洛因之犯意，於100年7月23日夜間7時許，在臺中市潭子區
    ○○○路36號5樓之1之住處內，以將海洛因加水稀釋後，再
    以針筒注射手臂血管之方式，施用海洛因1次；(二)基於施用
    第二級毒品甲基安非他命之犯意，於上開同日夜間施用第一
    級毒品海洛因後，在上開住處內，以將甲基安非他命置於玻
    璃球內燒烤加熱，再吸食其煙霧之方式，施用甲基安非他命
    1次。嗣於100年7月26日上午9時30分許，謝少洋因另案假釋
    交付保護管束中，前往臺灣臺中地方法院檢察署接受採尿，
    其尿液經送驗後檢驗出其尿液中可待因、嗎啡、安非他命及
    甲基安非他命之含量分別為70ng/mL、1,485ng/mL、150ng/
    mL及289ng/mL，因而查知上情。
三、案經臺灣臺中地方法院檢察署觀護人告發於該署檢察官偵查
    起訴。
    理  由
一、本案被告謝少洋所犯，非死刑、無期徒刑、最輕本刑為3年
    以上有期徒刑之罪，或高等法院管轄第一審之案件，被告於
    準備程序中，就前揭被訴事實為有罪之陳述，經受命法官告
    以簡式審判程序之旨，並聽取被告及公訴人之意見後，本院
    認無不得或不宜改依簡式審判程序進行之處，爰依刑事訴訟
    法第273條之1第1項、第284條之1規定，經合議庭評議後，
    裁定本案由受命法官獨任進行簡式審判程序，是本案之證據
    調查，依刑事訴訟法第273條之2規定，不受同法第159條第1
    項、第161條之2、第161條之3、第163條之1及第164條至170
    條規定之限制，合先敘明。
二、上開犯罪事實，業據被告於本院準備程序及審理時，均坦承
    不諱，且被告於100年7月26日上午9時30分許採集之尿液經
    送驗，中山醫學大學附設醫院檢驗科藥物檢測中心（下稱中
    山醫院藥檢中心）初步以免疫學分析法檢驗，鴉片類及安非
    他命類項目檢驗結果均為陽性，而再以氣相層析質譜分析法
    確認檢驗結果，可待因項目檢出濃度為70ng/mL，檢驗結果
    為陰性；嗎啡項目檢出濃度為1,485ng/mL，檢驗結果為陽性
    ；安非他命項目檢出濃度為150ng/mL，檢驗結果為陰性；及
    甲基安非他命項目檢出濃度為289ng/mL，檢驗結果為陰性。
    另中山醫院藥檢中心檢驗最低可定量濃度，其中可待因、嗎
    啡、安非他命、甲基安非他命皆為40ng/mL等情，有臺灣臺
    中地方法院檢察署受保護管束人（被告）尿液檢體監管紀錄
    表、中山醫院藥檢中心尿液檢驗報告附卷可稽。而依濫用藥
    物尿液檢驗作業準則第18條第1項第1款第2目、第2款：「初
    步檢驗結果在閾值以上或有疑義之尿液檢體，應再以氣相或
    液相層析質譜分析方法進行確認檢驗。確認檢驗結果在下列
    閾值以上者，應判定為陽性：一、安非他命類藥物：（二）
    甲基安非他命：甲基安非他命500ng/mL，且其代謝物安非他
    命之濃度在100ng/mL以上。二、海洛因、鴉片代謝物：（一
    ）嗎啡：300ng/mL。（二）可待因：300ng/mL。」、第19條
    前段：「尿液檢體經確認檢驗結果低於前條閾值者，應判定
    為陰性」規定，故中山醫院藥檢中心出具之檢驗報告記載可
    待因、安非他命及甲基安非他命項目之檢驗結果均為陰性。
    惟被告於前揭時間、地點施用第一級毒品海洛因及第二級毒
    品甲基安非他命之犯行，已據其坦承在卷；參以藥物檢出時
    間，與施用劑量、施用頻率、個人體質及代謝情況等因素有
    關，依個案而異（行政院衛生署管制藥品管理局97年7月1日
    管檢字第0970006063號函參照）；且依濫用藥物尿液檢驗作
    業準則第20條：「司法案件之濫用藥物尿液，必要時得採用
    最低可定量濃度為閾值，不受第15 條、第18條規定限制」
    規定，顯見同準則第18條所規定之標準，並非為認定被告犯
    行之絕對依據；再者，濫用藥物尿液檢驗作業準則第20條所
    稱「最低可定量濃度」，係指尿液檢體鑑驗結果若高於此值
    ，即可確定尿液中含有該濃度之藥物而言（行政院衛生署管
    制藥品管理局94年12月20日管檢字第09400013656號函參照
    ），故被告該次檢驗既經檢驗出其尿液中可待因含量為70ng
    /mL、安非他命含量為150ng/mL、甲基安非他命含量為289ng
    /mL，均高於最低可定量濃度40ng/mL之閾值，又嗎啡項目檢
    出濃度為1,485ng/mL，檢驗結果為陽性，可知被告尿液中確
    含有前開濃度之可待因、嗎啡、安非他命、甲基安非他命，
    是應堪認被告之自白與事實相符，堪以認定。
三、按毒品危害防制條例於92年7月9日修正公布，自93年1月9日
    施行，其中第20條、第23條將施用毒品之刑事處遇程序，區
    分為「初犯」及「5年內再犯」、「5年後再犯」。依其立法
    理由之說明：「初犯」，經觀察、勒戒或強制戒治後，應為
    不起訴處分或不付審理之裁定；經觀察、勒戒或強制戒治執
    行完畢釋放後，「5年內再犯」者，因其再犯率甚高，原實
    施之觀察、勒戒及強制戒治既已無法收其實效，爰依法追訴
    或裁定交付審理。至於經觀察、勒戒或強制戒治執行完畢釋
    放後，「5年後再犯」者，前所實施之觀察、勒戒或強制戒
    治已足以遮斷其施用毒品之毒癮，為期自新及協助其斷除毒
    癮，仍適用「初犯」規定，先經觀察、勒戒或強制戒治之程
    序。從而依修正後之規定，僅限於「初犯」及「5年後再犯
    」2種情形，始應先經觀察、勒戒或強制戒治程序。倘被告
    於5年內已再犯，經依法追訴處罰，縱其第3次（或第3次以
    上）再度施用毒品之時間，在初犯經觀察、勒戒或強制戒治
    執行完畢釋放5年以後，已不合於「5年後再犯」之規定，且
    因已於「5年內再犯」，顯見其再犯率甚高，原實施觀察、
    勒戒或強制戒治，已無法收其實效，即應依該條例第10條處
    罰（最高法院95年度第7次刑事庭會議決議參照）。而被告
    前因施用毒品案件，經觀察、勒戒，再施以強制戒治，嗣經
    本院裁定停止戒治，所餘戒治期間付保護管束，於90年12月
    28日釋放，嗣於91年7月5日保護管束期滿未經撤銷，視為強
    制戒治期滿，由臺灣臺中地方法院檢察署檢察官以91年度戒
    毒偵字第306號為不起訴處分確定；復於94年間因施用第一
    、二級毒品案件，經本院以94年度訴字第1236號判決分別判
    處有期徒刑11月、6月，應執行有期徒刑1年3月確定等情，
    有臺灣高等法院被告前案紀錄表在卷可佐。是被告經觀察、
    勒戒及強制戒治執行完畢釋放後，已於5年內再犯毒品危害
    防制條例第10條之施用毒品罪，故本案被告於前揭時間、地
    點施用第一、二級毒品之犯行，仍應依法追訴處罰。本案事
    證明確，被告犯行洵堪認定，應予依法論科。
四、核被告所為，係犯毒品危害防制條例第10條第1項之施用第
    一級毒品罪及同條例第10條第2項之施用第二級毒品罪。被
    告持有第一、二級毒品進而施用，持有之低度行為為施用之
    高度行為所吸收，不另論持有毒品之罪。又被告所犯施用第
    一級毒品罪及施用第二級毒品罪間，犯意各別，行為互殊，
    應予分論併罰。再被告因施用第一、二級毒品案件，經本院
    以94年度訴字第1236號判決分別判處有期徒刑11月、6月，
    應執行有期徒刑1年3月確定（第1案）；又因施用第一、二
    級毒品案件，經本院以95年度訴字第51號判決分別判處有期
    徒刑1年、7月，應執行有期徒刑1年3月確定（第2案）；再
    因竊盜案件，經本院以95年度中簡字第1614號判決判處有期
    徒刑3月確定（第3案）。上開第1至3案接續執行，嗣因中華
    民國九十六年罪犯減刑條例公布施行，第2及3案經本院以96
    年度聲減字第761號裁定減刑為有期徒刑6月、3月15日、1月
    15日，應執行有期徒刑8月15日確定，於96年7月18日執行完
    畢之情，有臺灣高等法院被告前案紀錄表在卷可稽，被告受
    有期徒刑執行完畢，5年以內故意再犯本案有期徒刑以上之
    各罪，均為累犯，應依刑法第47條第1項規定加重其刑。爰
    審酌被告前因施用毒品，經觀察、勒戒、強制戒治及徒刑之
    執行後，仍再犯本案施用第一、二級毒品罪，無視於國家對
    於杜絕毒品犯罪之禁令，應予以相當之非難，惟衡酌施用毒
    品係屬對於自身健康之戕害行為，尚未嚴重危害他人權益，
    且被告犯後坦承犯行，態度良好等一切情狀，分別量處如主
    文所示之刑，並定其應執行之刑。
據上論斷，應依刑事訴訟法第273條之1第1項、第299條第1項前
段，毒品危害防制條例第10條第1項、第2項，刑法第11條前段、
第47條第1項、第51條第5款，判決如主文。
本案經檢察官廖育賢到庭執行職務。
中    華    民    國   100    年    11    月    15    日
                  刑事第八庭    法  官  黃佳琪
以上正本證明與原本無異。
如不服本判決，應於收受判決後10日內向本院提出上訴書狀，並
應敘述具體理由；其未敘述上訴理由者，應於上訴期間屆滿後20
日內向本院補提理由書（均須按他造當事人之人數附繕本）「切
勿逕送上級法院」。
                                書記官  張雅慧
中    華    民    國   100    年    11    月    15    日
附錄論罪科刑法條：
毒品危害防制條例第10條
施用第一級毒品者，處6月以上5年以下有期徒刑。
施用第二級毒品者，處3年以下有期徒刑。